【裁判字號】    92,訴緝,81
【裁判日期】    921014
【裁判案由】    偽造文書等
【裁判全文】
臺灣桃園地方法院刑事判決                          九十二年度訴緝字第八一號
    公  訴  人  臺灣桃園地方法院檢察署檢察官
    被      告  戊○○
右列被告因偽造文書等案件，經檢察官提起公訴（九十年度偵緝字第五六五號、九十
一年度偵字第九四八七號），本院判決如左：
    主  文
戊○○共同行使偽造私文書，足以生損害於他人，處有期徒刑陸月，如易科罰金，以
參佰元折算壹日。
未扣案之申請書參份上各偽蓋之「己○○」印文貳枚（合計共陸枚）、署名壹枚（合
計共參枚）、同意書參份上各偽蓋之「己○○」印文壹枚（合計共參枚）、署名壹枚
（合計共參枚），以及己○○印章壹枚沒收。
    事  實
一、戊○○明知不詳姓名年籍之成年男子於民國八十九年十一、十二月間，在臺灣地
    區某不詳地，所交付之己○○、丙○○之身分證各一張、甲○○之駕駛執照一張
    （己○○之身分證係於八十九年一月二十日，在桃園縣中壢市○○路五十八號樓
    下失竊；丙○○之身分證係於八十八年十二月三十一日，在桃園縣中壢市中原大
    學內失竊；甲○○之駕駛執照係於八十九年一月間，在台北縣永和市○○路四十
    七巷三十號前失竊。），均為來歷不明之贓物，竟仍予以收受備用。繼之與劉光
    源（已審結，上訴中）共同基於行使偽造私文書及意圖為自己不法所有之犯意聯
    絡，於八十九年十二月二十八日，在其位於桃園縣楊梅鎮○○○路二七八號三樓
    住處交付己○○之上開證件予劉光源，由劉光源持至不知情之丁○○所開設位於
    桃園縣平鎮市之通訊行辦理行動電話門號。劉光源為避免遭識破，向丁○○佯稱
    ：己○○係其女友，委託丁○○代刻「己○○」之印章一枚，並代為向中華電信
    股份有限公司（下稱中華電信公司）申請行動電話門號三支。丁○○不疑有他，
    接受委託後，先在不詳地點請不知情之刻印店人員代刻己○○之印章一枚，即於
    同日接續在中華電信公司之行動電話服務申請書三份上各偽蓋「己○○」之印文
    二枚（合計共六枚）、署名一枚（合計共三枚），並於三份同意書各偽蓋「己○○」之印文一枚（合計共三枚）、署名一枚（合計共三枚）後，持向中華電信公
    司申請門號以為行使，使中華電信公司陷於錯誤，以為係己○○授權之申請，核
    發0000000000、0000000000、0000000000等門
    號（尚未使用），足以生損害於中華電信公司及己○○。劉光源辦畢後，即將該
    紙身分證再交還戊○○保管。嗣於九十年二月十二日十六時許，經警持搜索票在
    戊○○上開住處查獲上開證件，始悉上情。
二、案經桃園縣警察局平鎮分局報告臺灣桃園地方法院檢察官偵查起訴。
    理  由
一、訊據被告戊○○坦承於右述時、地收受上開三紙失竊之證件，惟矢口否認有何犯
    行，辯稱：該三紙證件是庚○○所交付，取得時並不知為他人失竊之贓物；又被
    害人己○○之身分證，是被告劉光源未經其同意拿去辦理門號，其並不知情云云
    。惟查：
  (一)被害人己○○之身分證原置放於機車之置物箱內，於八十九年一月二十日十一時
    許，在桃園縣中壢市○○路五十八號樓下，遭不詳姓名之人撬開後竊取；另被害
    人丙○○之身分證係於八十八年十二月三十一日，在桃園縣中壢市中原大學內失
    竊，以及被害人甲○○之駕駛執照係於八十九年一月間，在台北縣永和市○○路
    四十七巷三十號前失竊等情，分別業據證人己○○、甲○○、丙○○於本院訊問
    ，及證人顏國賓、林偉於警訊時證述在案，並有贓物領據三紙（參偵字第三一三
    六號卷第十二頁背面、十四頁背面、十六頁背面）可稽，是被害人己○○、丙○○之身分證，以及被害人甲○○之駕駛執照均為來歷不明之贓物無疑。
  (二)被害人己○○之身分證係由被告戊○○交付予被告劉光源，請劉光源持以辦理行
    動電話門號，以及被告劉光源持以向證人丁○○申請行動電話前，並未取得被害
    人己○○之同意等情，業據被告劉光源供明在案（參本院一一八○號卷第一九八
    頁、第一○○頁），核與證人己○○、丁○○之證詞相符（參本院一一八○號卷
    第四十、四十四頁），並有中華電信公司之行動電話服務申請書三份、同意書三
    份在卷可稽（參偵緝卷第五十一至五十七頁）。被告戊○○雖否認將被害人己○○之證件交付予被告劉光源申請行動電話門號，此不惟與被告劉光源上開所供情
    節不符，且查，被害人己○○之上開失竊身分證，原係由被告戊○○所持有並放
    置在家中，若非被告戊○○所交付，則被告劉光源何能輕易取得？又被告劉光源
    辦畢後立即當面交還予被告戊○○，果該證件是被告劉光源自行竊取拿用，被告
    劉光源理應於辦畢後，自行悄悄放回原處以免遭發現，豈有當面直接交還被告戊○○，而暴露其行竊犯行之理。是綜合上開事證，堪信被告劉光源所供各節，較
    可採信。被告戊○○上開所辯為卸責之詞，不足採信。從而，被告戊○○與劉光
    源利用不知情之丁○○偽造己○○之印章一枚及己○○名義之行動電話申請書及
    同意書一節，堪以認定。
  (三)被告戊○○雖辯稱：上開三張證件係證人庚○○所交付，並委託其辦理行動電話
    ，不知該證件係屬贓物云云，並請求傳訊證人乙○○為證。惟查：證人庚○○於
    本院結證時堅詞否認曾交付上開三張證件予被告戊○○。且查，被告戊○○就其
    取得上開三張證件之過程於警、偵訊時供稱：上開三張證件是在九十年一月初某
    日晚上八、九點，當時伊人在鶯桃路一位叫「紅中的朋友家中，證人庚○○來電
    」與其約在台北監獄之便利商店，委託其辦理門號所交付，便請朋友張家盟開車
    載其前往，「到達時庚○○已經將證件拿在手上」，當場交付等語（參偵卷第七
    頁、第二二頁背面、六五頁）。嗣經通緝到案，雖仍稱該三張證件是證人庚○○
    所交付，惟改稱：是朋友小田載伊前往取得等語（參偵緝卷第十五頁背面），前
    後已不全然相符。且與其所聲請傳訊之證人乙○○於偵查中所證述：八十九年過
    年後某日傍晚，伊坐被告戊○○的車，本來要至戊○○家，「途中接到庚○○來
    電」，所以就與戊○○到北監找庚○○拿證件，到達時，「看到庚○○從褲子的
    口袋拿出三張證件」等語（參偵卷第六四頁背面），及本院調查時結證：不確定
    是否認識庚○○，約於八十九年過年左右，被告戊○○載其回家，途經台北監獄
    ，在路上有人來電，說要請被告戊○○代辦行動電話，一個身高約一六三、一六
    四，六十五、六十六年次的人拿證件給被告戊○○等語（參本院一一八○號卷第
    七八至八十頁）之情節有所出入。且依證乙○○所證述被告戊○○取得證件之時
    間為八十九年過年即九十年初左右，但被告劉光源卻早在八十九年十二月二十八
    日已持被害人己○○之身分證辦妥行動電話，是其所證述被告戊○○取得上開證
    件之時間，亦明顯與事實不符。按身分證係用以表彰自己之身分證明，衡之常情
    ，非有特別之關係或委託，不輕易交付於他人。被告戊○○自非證件名義人取得
    上開三張證件，客觀上應可判斷該三張證件為來歷不明之證件。且據被告戊○○
    及劉光源二人所供，被告戊○○是以經營通訊為業，果被告戊○○確信該三張證
    件有合法之來源，衡情應直接在其所工作之通訊行申請行動電話即可，豈有將該
    證件帶回家中，再交予被告劉光源持向他人申請之理。且質之證人丁○○結證稱
    ：被告劉光源委託其辦理時，曾告以該證件之人係其女友等語（參本院九十一年
    九月十一日訊問筆錄），果該證件有合法之來源，被告劉光源又何須編撰上開謊
    言欺騙證人丁○○。再者，前開申請書上所指定之帳單住址為桃園縣楊梅鎮○○○路二七八號三樓，係被告戊○○之住所地，而所留之聯絡電話（○三）000
    0000號，則係被告劉光源所申用，裝機地址位於劉光源之桃園縣楊梅鎮○○
    街三四七巷五弄十八號住處，並非被害人己○○上開失竊證件上所登記之住址，
    亦非證人庚○○之住所，此有中華電信股份有限公司臺灣北區電信分公司桃園營
    運處九十一年四月三十日桃服字第九一Ｃ○六○○一七五號函可考（參偵緝卷第
    一四五、一四六頁）。果該證件有合法之來源，且是經被害人己○○或證人庚○○委託申請，理應以被害人己○○或證人庚○○之住址或電話作為聯絡方式，豈
    有以被告戊○○住處，被告劉光源之電話作為聯絡方式之理。是由被告戊○○之
    上開申請方式，足證被告戊○○收受該三張證件，確已知其均為來歷不明之贓物
    甚明，所辯不知為贓物，是證人庚○○所委託申請云云，均為卸責之詞，不足採
    信。
  (四)綜合上述，本件事證明確，被告戊○○右開犯行，堪以認定。
二、被告戊○○藉由被告劉光源利用丁○○偽造被害人己○○名義之申請書、同意書
    ，持以向中華電信公司申請行動電話，自足以生損害於被害人己○○及中華電信
    公司。被告戊○○收受三張來歷不明之證件後，冒用他人名義持以申請行動電話
    門號，核其所為係犯刑法第二百十六條、第二百十條行使偽造私文書罪、第三百
    三十九條第一項之詐欺取財罪、第三百四十九條第一項之收受贓物罪。被告劉光
    源偽造被害人己○○之印章後，將偽造之印章蓋用在申請書、同意書上，同時並
    偽造被害人己○○之署名，以偽造被害人己○○名義之申請書、同意書，其偽造
    印章、印文、署名之行為，均為偽造申請書、同意書之部分行為，不另論罪。又
    被告偽造申請書、同意書後，持向中華電信公司行使，其偽造之低度行為，為行
    使之高度行為所吸收，亦不另論罪。被告戊○○利用不知情之證人丁○○犯行使
    偽造文書、詐欺取財等罪，為間接正犯。被告戊○○與劉光源二人間，就行使偽
    造文書及詐欺取財之犯行，有犯意之聯絡及行為之分擔為共同正犯。被告戊○○
    同時收受三張贓物，以及同時利用證人丁○○同時行使三份偽造之申請書、同意
    書，係一行為觸犯罪數罪名，為想像競合犯，分別各論以收受贓物及行使偽造私
    文書之一罪。被告戊○○所犯上開三罪，有方法目的之牽連關係，應從一重之行
    使偽造私文書罪之一罪處斷。查被告行為後，刑法第四十一條將原「犯最重本刑
    為三年以下有期徒刑以下之刑之罪，而受六月以下有期徒刑或拘役之宣告，因身
    體、教育、職業或家庭之關係，執行顯有困難者，得以一元以上三元以下折算一
    日，易科罰金」之規定，於九十年一月四日修正為刑法第四十一條第一項前段，
    修正後之新規定為「犯最重本刑為五年以下有期徒刑以下之刑之罪，而受六月以
    下有期徒刑或拘役之宣告，因身體、教育、職業、家庭之關係或其他正當事由，
    執行顯有困難者，得以一元以上三元以下折算一日，易科罰金」，上開修正後之
    新規定已於九十年一月十日經總統公布，而於同年一月十二日生效施行，是被告
    行為後法律已有變更，經比較新舊法之結果，以修正後之新規定對被告較為有利
    ，應依刑法第二條第一項前段之規定，適用裁判時即修正後之刑法第四十一條第
    一項前段之規定，併予敘明。爰審酌被告為個人之私利，本件所申請之數量，所
    造成之損害等一切情狀，量處如主文所示之刑，併諭知易科罰金之折算標準。未
    扣案之申請書三份上各偽蓋之「己○○」印文二枚（合計共六枚）、署名一枚（
    合計共三枚），以及同意書上各偽蓋之「己○○」印文一枚（合計共三枚）、署
    名一枚（合計共三枚）、己○○印章一枚，不問屬於犯人與否，併依刑法第百十
    九條之規定宣告沒收。
據上論斷，應依刑事訴訟法第二百九十九條第一項前段，刑法第二條第一項前段、第
二十八條、第二百十條、第二百十六條、第三百三十九條第一項、第三百四十九條第
一項、第五十五條、第二百十九條、修正後第四十一條第一項前段，罰金罰鍰提高標
準條例第一條前段、第二條，判決如主文。
本案經檢察官羅秀蓮到庭執行職務。
中      華      民      國    九十二    年      十      月     十四     日
                                臺灣桃園地方法院刑事第十庭
                                    審判長法  官  江  德  民
                                          法  官  沈  士  亮
                                          法  官  李  桂  英
右正本證明與原本無異。
如不服本判決，應於判決送達後十日內向本院提出上訴狀( 應附繕本 )，上訴於
臺灣高等法院。
                                          書記官  張  淑  芬
中        華        民        國   九十二   年    十    月     十七    日
附錄本案論罪科刑法條全文：
刑法第二百十條、第二百十六條、第三百三十九條第一項、第三百四十九條第一項：
中華民國刑法第二百一十條
 (偽造變造私文書罪)
偽造、變造私文書，足以生損害於公眾或他人者，處五年以下有期徒刑。
中華民國刑法第二百一十六條
 (行使偽造變造或登載不實之文書罪)
行使第二百十條至第二百十五條之文書者，依偽造、變造文書或登載不實
事項或使登載不實事項之規定處斷。
中華民國刑法第三百三十九條
 (普通詐欺罪)
意圖為自己或第三人不法之所有，以詐術使人將本人或第三人之物交付者
，處五年以下有期徒刑、拘役或科或併科一千元以下罰金。
以前項方法得財產上不法之利益或使第三人得之者，亦同。
前二項之未遂犯罰之。
中華民國刑法第三百四十九條
收受贓物者，處三年以下有期徒刑、拘役或五百元以下罰金。
搬運、寄藏、故買贓物或為牙保者，處五年以下有期徒刑、拘役或科或併
科一千元以下罰金。
因贓物變得之財物，以贓物論。


司法院資訊處製作；財團法人民間司法改革基金會備份。
